臺灣高等法院臺中分院刑事判決　　　　96年度上易字第1052號
上　訴　人　臺灣臺中地方法院檢察署檢察官
上　訴　人
即　被　告　乙○○
選任辯護人　郭隆偉　律師
上列上訴人因被告違反著作權法案件，不服臺灣臺中地方法院96
年度易字第107號中華民國96年4月25日第一審判決（起訴案號
：臺灣臺中地方法院檢察署95年度偵字第20571號、95年度偵字
第24063號），提起上訴，本院判決如下：
    主  文
原判決撤銷。
乙○○明知係侵害著作財產權之光碟重製物而散布，處有期徒刑
拾月。扣案如附表一、二所示之盜版遊戲軟體光碟均沒收。
    事  實
一、乙○○明知如附表一至二所示之各式「Ｐｌａｙ　Ｓｔａｔ
    ｉｏｎ２」（下稱ＰＳ２）之遊戲軟體光碟，其電腦程式著
    作，分別係臺灣光榮綜合資訊股份有限公司（下稱光榮公司
    ）與他人開發設計完成創作之著作物及日商．新力電腦娛樂
    股份有限公司（下稱新力公司）開發設計完成創作之「Ｌｉ
    ｂｒａｒｙ　Ｐｒｏｇｒａｍ」電腦程式著作，任何人非經
    著作權人之授權或同意，不得擅自重製，而上開扣案之遊戲
    軟體光碟，均係未經著作權人之授權或同意，而擅自重製之
    侵害著作財產權之光碟重製物，又明知「Ｋｏｅｉ」、「Ｐ
    ｌａｙＳｔａｔｉｏｎ２」等商標及圖，分別係光榮公司及
    新力公司向經濟部中央標準局（現改制為經濟部智慧財產局
    ）申請核准註冊，取得商標專用權，指定使用於電腦、錄有
    電腦程式之磁碟、磁卡、磁帶及光碟等商品，現仍於商標專
    用期間內，未得該等商標權人同意或授權，不得於同一商品
    使用相同之商標圖樣，且知悉如上開公司產製之遊戲軟體光
    碟於電視遊樂器執行使用時，在電視影像畫面會分別呈現前
    揭商標圖樣，而上開扣案之擅自重製之遊戲軟體光碟，於電
    視遊樂器執行使用時，亦會在電視影像畫面分別呈現前揭商
    標圖樣，且部分如附表一至二所標註之遊戲軟體光碟封面及
    遊戲軟體光碟片表面，亦有前揭商標圖樣，足以使消費者誤
    認該遊戲軟體光碟，係上開公司所生產發行，均係未得商標
    權人同意，於同一商品，使用相同之註冊商標之商品，竟基
    於明知係侵害著作財產權之光碟重製物而散布及明知為未得
    商標權人同意，於同一商品，使用相同之註冊商標之商品而
    販賣之犯意，先於民國九十五年一月初前之某日，在其所經
    營位於臺中市○○區○○路六之三號「泰烽玩具商行」，以
    每片新臺幣（下同）一百元之價格，向不詳姓名年籍綽號「
    阿何」之成年男子購入上開屬於未經著作權人之授權或同意
    ，而擅自重製之侵害著作財產權之光碟重製物及未得商標權
    人同意，於同一商品，使用相同之註冊商標之商品的遊戲軟
    體光碟後，旋自九十五年一月初起至九十五年八月二十二日
    止，在上址「泰烽玩具商行」內，以每片一百五十元之價格
    販售遊戲軟體光碟予不特定人以牟利，共計獲利三萬元，而
    散布侵害著作財產權之光碟重製物及販賣未得商標權人同意
    ，於同一商品，使用相同之註冊商標之商品，侵害光榮公司
    及新力公司之著作財產權及商標權。嗣於九十五年八月二十
    二日十七時四十分許，經警持本院核發之搜索票，至上址進
    行搜索，當場扣得乙○○所有如附表一至二所示之遊戲軟體
    光碟共計十五片，因而查悉上情。
二、案經光榮公司告訴及臺中市警察局報請臺灣臺中地方法院檢
    察署檢察官偵查起訴。
    理  由
一、按被告以外之人於審判外之陳述，雖不符刑事訴訟法第159
    條之1、159條之2、159條之3、159條之4等規定，而經當事
    人於審判程序同意作為證據，法院審酌該言詞陳述或書面陳
    述作成時之情況，認為適當者，亦得為證據。當事人、代理
    人或辯護人於法院調查證據時，知有第159條第1項不得為證
    據之情形，而未於言詞辯論終結前聲明異議者，視為有前項
    之同意，刑事訴訟法第159條之5定有明文。本件被告及選任
    辯護人於本院審理時，就證人即告訴人代理人甲○○於審判
    外之陳述部分，未就其證據能力聲明異議，本院審酌該言詞
    陳述作成時之情況，並查無其他不法之情狀，足認為得為本
    案之證據，依刑事訴訟法第159條之5之規定，有證據能力，
    合先說明。
二、訊據被告乙○○對於前揭事實坦承不諱，核與證人甲○○於
    警詢、偵查中證述被告散布侵害光榮公司及新力公司著作財
    產權之光碟重製物及販賣未得商標權人光榮公司及新力公司
    同意，於同一商品，使用相同之註冊商標之商品之情節相符
    ，並有查獲照片四幀、臺北市保護智慧財產權交流協會檢視
    報告書一紙、勘驗筆錄一份附卷可稽，且有被告所有如附表
    一至二所示之遊戲軟體光碟十五片，扣案可資佐證，被告之
    自白與事實相符，應堪採信。本案事證明確，被告犯行堪以
    認定。
三、核被告乙○○所為，係犯著作權法第九十一條之一第三項明
    知係侵害著作財產權之光碟重製物而散布罪及商標法第八十
    二條之明知為未得商標權人同意，於同一商品，使用相同之
    註冊商標之商品而販賣罪。被告意圖散布而持有侵害著作財
    產權之光碟重製物之低度行為，為散布之高度行為所吸收，
    不另論罪。又，學理上所稱之集合犯、接續犯，與修正前刑
    法第五十六條所定連續犯之區別，在於集合犯係一種構成要
    件類型，亦即立法者針對特定刑罰規範之構成要件，已預設
    其本身係持續實行之複次行為，具備反覆、延續之行為特徵
    ，將之總括或擬制成一個構成要件之「集合犯」行為；此種
    犯罪，以反覆實行為典型、常態之行為方式，具侵害法益之
    同一性，因刑法評價上為構成要件之行為單數，因而僅包括
    的成立一罪。其與接續犯之不同，在於接續犯所適用之構成
    要件行為文義本身並不具反覆實行之特質，非屬立法規範所
    定之構成要件類型，但個案情節另具時間及空間之緊密關聯
    之特性。是除集合犯外，每一種構成要件行為皆得以接續犯
    方式為之，因此集合犯亦有喻之為「法定接續犯」者。此與
    連續犯係指行為人在主觀上基於一個概括之犯意，而反覆實
    行客觀上可以獨立成罪之同一罪名之行為者，均尚屬有間。
    著作權法第九十一條之一第三項明知係侵害著作財產權之光
    碟重製物而散布罪及商標法第八十二條之明知為未得商標權
    人同意，於同一商品，使用相同之註冊商標之商品而販賣罪
    ，均係以反覆實行為典型、常態之行為方式，具侵害法益之
    同一性，故刑法評價上應為構成要件之行為單數，雖著作權
    法第九十四條於九十五年五月三十日修正公布，同年九十五
    年七月一日施行前（目前業已刪除），尚有就著作權法第九
    十一條之一第三項為常業犯之規定，惟僅係就集合犯中之常
    業犯，因應刑罰政策之需要，而獨立為特殊犯罪類型，並不
    影響著作權法第九十一條之一第三項為集合犯之本質，是被
    告自九十五年一月初某日起至九十五年八月二十二日止，長
    期為著作權法第九十一條之一第三項及商標法第八十二條犯
    行，均為集合犯，僅成立包括的一罪。被告所犯著作權法第
    九十一條之一第三項及商標法第八十二條之罪，係一行為觸
    犯數罪名，為想像競合犯，依刑法第五十五條規定，從一重
    之著作權法第九十一條之一第三項之明知係侵害著作財產權
    之光碟重製物而散布罪處斷。
四、被告前曾自九十三年十月十二日起至同年十月十九日下午二
    時五十五分許止，在上址其所經營之「多古力玩具店」，未
    經著作財產權人即告訴人台灣光榮綜合資訊股份有限公司之
    同意或授權，基於以移轉所有權之方法散布著作重製物之光
    碟之概括犯意，於上揭時、地址販賣告訴人所享有之：(1)戰
    國無雙猛將傳、(2)真三國無雙３、(3)真三國無雙３猛將傳、
    (4)戰國無雙、(5)紅之海、(6)三國志５、(7)決戰２等視聽著作
    之盜版遊戲光碟，及其他不詳著作權人所享有之「劍豪」等
    一百四十二視聽著作之盜版遊戲光碟，經台灣台中地方法院
    檢察署檢察官於九十四年六月十日，以九十四年度偵字第九
    三七八號為緩起訴處分，期間為一年之事實，有該處分書附
    卷可考，被告於緩起訴期間再為本件犯行，顯然不知警惕，
    原審法院為緩刑之諭知，應有不當，檢察官據此提起上訴，
    為有理由，應撤銷改判，被告上訴，認量刑過重（義務勞動
    時數部分），為無理由。爰審酌被告之素行、犯罪之動機、
    目的，係在剽竊他人之智慧財產以圖私利，不僅侵害光榮公
    司及新力公司之著作財產權及商標權，且嚴重戕害國家極力
    保護智慧財產之國際形象及名聲，本件扣案之盜版遊戲軟體
    光碟，數量僅十五片，獲利三萬元，所生危害尚非重大，然
    並未與任何被害人達成和解，合理賠償被害人之損害，且被
    告犯後已坦承犯行，態度尚佳等一切情狀，量處如主文所示
    之刑。扣案如附表一、二所示之遊戲軟體光碟共計十五片，
    為被告所有，供犯著作權法第九十一條之一第三項之罪所用
    之物，業據被告供陳在卷，爰依著作權法第九十八條規定宣
    告沒收。至選任辯護人另以：被告前次犯行與告訴人達成和
    解，和解金額匯入告訴人代理人私人帳戶，是否確有交付告
    訴人公司，可能涉有刑責，本次因持有之數量較少，未與告
    訴人和解，代理人心有未甘因此請求檢察官上訴，浪費司法
    資源，且新力公司並未對原審判決表示不服云云，惟此指控
    尚屬臆測且與檢察官上訴之合法性及被告罪責之成立均不生
    影響，併予敘明。
五、據上論結，應依刑事訴訟法第369條第1項前段、第364條、
    第299條第1項前段，著作權法第91條之1第3項、第98條，商
    標法第82條，刑法第11條、第55條，判決如主文。
本案經檢察官丙○○到庭執行職務。
中　　華　　民　　國　　96　　年　　7　　月　　11　　日
            刑事第四庭    審判長法　官  洪  耀  宗
                                法　官  江  德  千
                                法　官  劉  登  俊
上列正本證明與原本無異。
不得上訴。
                                書記官  粘  銘  環
中　　華　　民　　國　　96　　年　　7 　　月　　12　　日
附表一：
    ┌──┬─────────┬──┐
    │編號│ 片      名       │數量│
    ├──┼─────────┼──┤
    │ 1  │真三國無雙4Empires│ 1片│
    ├──┼─────────┼──┤
    │ 2  │真三國無雙4       │ 1片│
    ├──┴─────────┴──┤
    │                    共計2片   │
    └───────────────┘
附表二：
   ┌──┬──────┬──┬──┬──────┬──┐
   │編號│ 片    名   │數量│編號│ 片     名  │數量│
   ├──┼──────┼──┼──┼──────┼──┤
   │ 1  │戰國BASARA2 │ 1片│ 8  │女神戰記    │1片 │
   ├──┼──────┼──┼──┼──────┼──┤
   │ 2  │2006世足    │ 1片│ 9  │越南大戰    │1片 │
   ├──┼──────┼──┼──┼──────┼──┤
   │ 3  │COLOSSUS    │ 1片│ 10 │惡靈古堡4   │1片 │
   ├──┼──────┼──┼──┼──────┼──┤
   │ 4  │野球3       │ 1片│ 11 │超級機車    │1片 │
   ├──┼──────┼──┼──┼──────┼──┤
   │ 5  │獸人格鬥4   │ 1片│ 12 │惡靈古堡（起│2片 │
   │    │            │    │    │訴書誤載為38│    │
   │    │            │    │    │）          │    │
   ├──┼──────┼──┼──┼──────┼──┤
   │ 6  │太空戰士9   │ 1片│ 13 │惡靈古堡    │1片 │
   ├──┴──────┴──┴──┴──────┴──┤
   │                                         共計13片 │
   └─────────────────────────┘
